【裁判字號】    97,交易,142
【裁判日期】    980604
【裁判案由】    過失傷害
【裁判全文】
臺灣士林地方法院刑事判決             97年度交易字第142號
公  訴  人  臺灣士林地方法院檢察署檢察官
被      告  丙○○
選任辯護人  宋忠興律師（扶助律師）
上列被告因過失傷害案件，經檢察官聲請以簡易判決處刑（96年
度偵字第13725 號），本院士林簡易庭認不宜以簡易判決處刑（
97年度士交簡字第28號），簽移本院刑事庭改依通常訴訟程序審
理，依刑事訴訟法第284 條之1 ，毋庸行合議審判，本院依通常
程序審理後，判決如下：
    主  文
丙○○因過失傷害人，處拘役伍拾伍日，如易科罰金，以新台幣
壹仟元折算壹日。
    事  實
一、丙○○於民國96年9 月16日下午6 時30分許，駕駛車號CZQ
    －709 號重型機車，沿臺北縣淡水鎮關渡橋下機車引道欲往
    淡水方向騎駛，惟甫至橋下平面機車專用道時，本應注意車
    前狀況，並隨時採取必要之安全措施，而依當時情形，又無
    不能注意之情事，卻因亟欲續沿平面機車專用道往淡水方向
    行駛，視線專注於後照鏡暨右後方來車，疏於注意車前狀況
    ，適乙○○違規侵入設有護欄、禁止行人穿越之關渡橋下平
    面機車專用道，沿平面機車專用道在路中由北往南行走，欲
    自關渡橋機車引道及平面機車專用道匯入口之護欄缺口，前
    往北市○○○路搭乘公車返家，當丙○○將注意力回至車前
    ，發現乙○○時，已閃煞不及，撞及乙○○，致乙○○因此
    受有右側多處肋骨骨折併氣胸、右肺出血及嘴唇撕裂傷等傷
    害。
二、案經丙○○自首暨乙○○訴由臺北縣政府警察局淡水分局報
    告臺灣士林地方法院檢察署檢察官聲請以簡易判決處刑，本
    院士林簡易庭認不宜逕以簡易判決處刑，簽移本院刑事庭改
    依通常程序審理。
    理  由
一、本件被告丙○○所犯係刑法第284 條第1 項前段之過失傷害
    罪，是依刑事訴訟法第284 條之1 規定，毋庸行合議審判，
    而公訴人、被告丙○○暨選任辯護人對於本判決所引用之下
    列各項證據方法之證據能力，除公訴人認被告提出之陳證1
    照片、陳證4 光碟無證據能力外，餘均據當事人暨選任辯護
    人於本院審理時均表示無意見，迄言詞辯論終結前，亦未聲
    明異議，茲審酌該等言詞陳述及書面陳述作成時之情況，並
    無不宜作為證據之情事，依刑事訴訟法第159 條之5 之規定
    ，自得作為證據。至選任辯護人提出之陳證1 、4 雖據公訴
    人以非肇事當時之照片及錄影光碟，不具關聯性為由否定其
    證據能力，惟本院審酌被告97年12月2 日陳報狀附證1 、4
    既確為現場路段照片，仍可相當程度重現肇事路段之情形，
    是雖無法直接據為認定肇事時之現場狀況之依據，然仍得據
    為判定肇事路段狀況之佐證，就如同起訴書證據清單及待證
    事實欄（三）引據之現場照片4 張，亦非肇事時點之照片一
    般，均具證據關聯性，其理至明，是認上開陳證1 、4 暨本
    院就陳證4 所為勘驗筆錄，均有證據能力。
二、訊據被告丙○○已就其於前揭時、地騎駛機車撞及乙○○，
    造成乙○○受有右側多處肋骨骨折併氣胸、右肺出血及嘴唇
    撕裂傷之傷害等情坦承不諱，核與證人即告訴人乙○○就事
    故經過所為證述大致相符，復有臺北市政府警察局淡水分局
    道路交通事故現場圖（臺灣士林地方法院檢察署96年度偵字
    第13725 號卷【下稱：第13725 號卷】卷第14頁）、道路交
    通事故調查報告表(一)、(二)（第13725 號卷第15頁至第16頁）
    、臺北市○○○○○道路交通事故肇事人自首情形紀錄表（
    第13725 號卷第25頁）、現場照片暨車損照片共8 幀（第13
    725 號卷第17頁至第20頁，第40頁至第41頁）、馬偕紀念醫
    院96年10月6 日乙種診斷證明書1 紙（第13725 號卷第24頁
    ）在卷可稽，堪認被告所為此部分不利於己之陳述與事實相
    符，可以採信。
三、被告雖否認有何過失，辯稱：當時係告訴人突自路中安全島
    上侵入機車專用道，一般小心謹慎之駕駛人均無法避免事故
    發生云云。惟查：
  (一)肇事時告訴人乙○○所在位置，已據其陳稱：「（問：請詳
    述當時之情形？）我肇事前正在上班工讀，我當時是應公司
    要求，在臺北往八里方向機車專用道間掌旗（房屋廣告牌）
    ，於當日96年9 月16日18時許要下班時，要往北市【誤載為
    北方，應予更正】中央北路方向行走去等公車，但不知為何
    剛要開始向左轉走時，就被機車騎士正面撞上了，然後我就
    受傷倒地了」等語在卷（參見96年10月15日警詢筆錄，第13
    725 號卷第9 頁至第10頁）。參以證人即製作上開告訴人乙○○警詢筆錄之員警甲○○亦到庭證述，稱製作上開筆錄時
    ，證人乙○○所述當時之行向暨其當庭繪製之簡圖（參見本
    院98年3 月23日審判筆錄第2 頁至第3 頁），應可認告訴人
    乙○○於被告肇事前，係沿該關渡橋下平面機車專用道由北
    往南行走，至護欄缺口處，正欲左轉時，突遭被告騎駛之重
    型機車撞擊，應甚明確。
  (二)被告雖辯稱告訴人突自陳證一照片所示安全島（參見97年12
    月2 日陳報狀附陳證一下方照片）衝出至機車專用道，致其
    反應不及云云。惟細繹被告所指安全島位置，尚在護欄缺口
    南邊，距護欄缺口有相當之距離，告訴人乙○○既正要前往
    臺北市○○○路方向搭乘公車，沿關渡橋下平面機車專用道
    由北往南行走，當以平面機車專用道護欄缺口處為目的地，
    而護欄缺口既在安全島北邊，其當無先沿平面機車專用道由
    北往南行走至最南端點之安全島，復再折返至較北處之護欄
    缺口目的地之理。再者，該安全島之位置離機車引道匯入平
    面機車專用道之匯入口尚有相當距離，被告前於第一次警詢
    筆錄暨本院準備程序時，亦就肇事前其動向陳稱：肇事前伊
    正注意右後照鏡及右後方來車等語，顯然肇事位置應在安全
    島北方匯入口處，被告偏移注意力，轉而注意右後方來車之
    必要。又卷附道路交通事故調查報告表(一)固記載「行人衝進
    路中」等語，惟已據證人即登載人員警甲○○證稱：本案情
    形應是人在路中行走，因無此選項，伊始勾選第6 項即「行
    人衝進路中」等語（參見本院98年3 月23日審判筆錄），是
    亦不能執為有利被告認定之依據。綜上以觀，堪認被告上開
    所辯並不可取。被害人既非突然自安全島衝進路中，而係沿
    平面機車專用道自北往南行走，被告即非無注意之可能性。
  (三)按汽車行駛時，駕駛人應注意車前狀況，並隨時採取必要之
    安全措施，衡其規範意旨，無非係汽車高速行駛，具有相當
    風險，倘以時速40公里計算，每秒即得行進11公尺，如駕駛
    人一時疏未注意車前狀況，如遇突發路況，勢必釀成大禍，
    無從將使用動力交通工具之風險控制在可容忍之合理範圍內
    。經查，被告自承肇事前伊在圓弧形機車引道時，車燈未照
    到任何物體，亦未看到被害人，遂維持40公里時速；又肇事
    前因欲變換至淡水方向機車專用道，故注意力放在後照鏡，
    約有一秒鐘時間未注意車前狀況，一回神就撞倒被害人等語
    （參見本院97年4 月25日準備程序比筆錄第2 頁、第3 頁）
    ，顯已違反上開規定。再被告肇事時當時固已日沒（參見被
    告97年12月2 日陳報狀附陳證2 中華民國96年日出日沒時刻
    表），已無日間自然光，惟依機車大燈及路燈照明，當無不
    能目視、辨明車前狀況之理，此亦有道路交通事故調查報告
    表(一)、(二)暨本院就被告97年12月2 日陳報狀附陳證4 肇事路
    段光碟勘驗結果在卷可稽（參見本院97年12月8 日勘驗筆錄
    ），是雖當時天色已暗，當無客觀上不能注意之情事。又被
    告機車肇事前固在圓弧狀之機車引道內行駛，視距欠佳，惟
    正因如此，更應注意車前狀況，避免事故發生。矧被告於肇
    事前，尚在圓弧狀之機車引道時，認車燈未照射到任何人車
    ，即推認匯入平面機車專用道後，當亦無人車，而仍維持時
    速40公里往前行駛，卻忽略匯入平面車道後，應當再次確認
    車前狀況。其僅注意後照鏡及後方來車，果致發現被害人時
    ，已閃煞不及，未能採取必要安全措施，致撞及沿機車專用
    道由北往南行走之行人乙○○，致乙○○因此受有右側多處
    肋骨骨折併氣胸、右肺出血及嘴唇撕裂傷之傷害，被告駕車
    行為顯有過失，且被告之過失與被害人乙○○所受之上開傷
    害之間，確具因果關係至明。
  (四)另按「行人在道路上，應遵守道路交通標誌、標線、號誌之
    指示、警告、禁制規定」；又按「行人穿越道路，應依下列
    規定：三、在禁止穿越、劃有分向限制線、設有劃分島或護
    欄之路段或三快車道以上之單行道，不得穿越道路。」道路
    交通管理處罰條例第4 條第1 項、道路交通安全規則第134
    條第3 款分別訂有明文。查上開肇事路段設有護欄，為不得
    穿越之道路，乙○○竟侵入機車專用道內，沿機車專用道上
    由北往南行走，顯已違反上揭規定，就本件事故之肇生與有
    重大過失，至為明確，惟尚不足以解免被告過失罪責。
  (五)再按「稱重傷者，謂下列傷害：一、毀敗或嚴重減損一目或
    二目之視能。二、毀敗或嚴重減損一耳或二耳之聽能。三、
    毀敗或嚴重減損語能、味能或嗅能。四、毀敗或嚴重減損一
    肢以上之機能。五、毀敗或嚴重減損生殖之機能。六、其他
    於身體或健康，有重大不治或難治之傷害。」刑法第10條第
    4 項定有明文。故如非達於上開法定之重傷狀況之傷勢，應
    屬於普通傷害。查告訴人乙○○因本件車禍所受之右側多處
    肋骨骨折併氣胸、右肺出血及嘴唇撕裂傷之傷害，固有馬偕
    紀念醫院醫院96年10月6 日診斷證明書1 紙附卷可稽（第13
    725 號卷第22頁），惟該傷勢是否達「重傷」程度，則據該
    院覆稱：「根據病歷記載，病患乙○○於96年9 月16日由急
    診入院，到院時有右胸血胸、右側肋骨多處骨折、右脛骨骨
    折，之後入加護病房並使用呼吸器，屬於重傷程度。然經治
    療三週後可達出院程度，故其傷害屬可恢復之創傷，骨科方
    面也未達到重傷標準」等語，有馬偕紀念醫院98年3 月24
    日馬院醫急字第0980000393號函在卷可稽，既非不可回復之
    傷勢，即祇應成立普通傷害，亦應附此敘明。
  (六)綜上，本案事證明確，被告過失傷害犯行洵堪認定，應依法
    論科。
四、查被告肇事後，於報案人或勤務中心轉來資料未報明肇事人
    姓名，於臺北縣政府警察局淡水分局竹圍派出所員警甲○○
    據報到場處理時在場，當場承認為肇事人，此有臺北縣政府
    警察局道路交通事故肇事人自首情形紀錄表1 紙存卷可按，
    其對於未發覺之罪自首而受裁判，爰依刑法第62條前段之規
    定，減輕其刑。又「汽車駕駛人，在快車道依規定駕車行駛
    ，因行人或慢車不依規定，擅自進入快車道，而致人受傷或
    死亡，依法應負刑事責任者，減輕其刑。」道路交通管理處
    罰條例第86條第2 項固有明文，惟被害人乙○○於本件肇事
    地點所在位置既係機車專用道，而非「快車道」，尚無適用
    前揭規定減輕被告刑責之餘地，附此敘明。
五、爰審酌被告前無犯罪科刑之紀錄，有臺灣高等法院被告前案
    紀錄表1 紙存卷可考，其過失程度、被害人乙○○受傷程度
    固非輕微，惟亦與有重大過失，以及被告因尚在學，家庭經
    濟能力欠佳（參見卷附桃園縣政府97年12月1 日府社助字第
    097040 4772 號函、戶籍謄本各1 紙），致未能與告訴人乙○○及其家屬達成和解等一切情狀，量處如主文所示之刑，
    並諭知易科罰金之折算標準，以示懲儆。
據上論斷，應依刑事訴訟法第452 條、第284 條之1 、第299 條
第1 項前段，刑法第284 條第1 項前段、第62條前段、第41條第
1 項，刑法施行法第1 條之1 第1 項、第2 項前段，判決如主文
。
本案經檢察官鄭富城到庭執行職務
中    華    民    國    98    年    6    月    4     日
                  刑事第五庭法  官  許辰舟
以上正本證明與原本無異。
如不服本判決，應於收受送達後10日內向本院提出上訴狀，其未
敘述上訴理由者，應於上訴期間屆滿後20日內向本院補提理由書
狀（均須按他造當事人之人數附繕本）。
                            書記官  李典育
中    華    民    國    98    年    6     月    5     日
附錄論罪科刑法條全文：
中華民國刑法第284條
（過失傷害罪）
因過失傷害人者，處6 月以下有期徒刑、拘役或5 百元以下罰金
，致重傷者，處1 年以下有期徒刑、拘役或5 百元以下罰金。
從事業務之人，因業務上之過失傷害人者，處1 年以下有期徒刑
、拘役或1 千元以下罰金，致重傷者，處 3 年以下有期徒刑、
 拘役或 2 千元以下罰金。


司法院資訊處製作；財團法人民間司法改革基金會備份。
